臺灣臺南地方法院刑事判決
111年度訴字第170號
公  訴  人  臺灣臺南地方檢察署檢察官
被      告  張育維




上列被告因詐欺等案件，經檢察官提起公訴（110年度偵緝字第9
96、997號），被告於準備程序進行中就被訴事實為有罪之陳述
，經本院合議庭裁定由受命法官獨任進行簡式審判程序，判決如
下：
    主  文
丙○○犯三人以上共同犯詐欺取財罪，共貳罪，每罪各處有期徒刑
壹年貳月；應執行有期徒刑壹年肆月。
扣案之IPhone 廠牌手機壹支（手機序號000000000000000號，含
門號0000000000號SIM卡壹張)沒收；未扣案之犯罪所得新臺幣貳
仟元沒收，於全部或一部不能沒收或不宜執行沒收時，追徵之。
    事  實
一、丙○○於民國109年9月初某日，加入真實姓名年籍不詳，綽號「
    世華」、「少年董」、「開運納財(小B)」，及其餘不詳成年
    人所組成之3人以上，以實施詐術為手段具有持續性、牟利性
    、有結構性之犯罪組織（下簡稱詐欺集團），在組織中擔任
    收簿手之工作，負責至超商領取被害人遭詐騙而寄送之帳戶金
    融卡包裹，再交予「少年董」之人，雙方約定以每次新臺幣
    （下同）1,000元之代價，抵償丙○○先前對「世華」積欠之
    債款。丙○○並以自己所有之IPhone 廠牌手機（手機序號000
    000000000000號，含門號0000000000號SIM卡1張，下稱本件
    手機），作為與「少年董」之聯絡工具。
二、丙○○遂與本件詐欺集團，基於三人以上共同意圖為自己不法
    所有詐欺取財之犯意聯絡，推由該詐欺集團某成年成員，分別
    為下列行為：
　㈠於109年9月3日17時48分後某時，透過LINE，自稱「吳念祐」
    ，向先前見簡訊貸款廣告、而欲借款之甲○○佯稱：貸款須交
    銀行提款卡等物，以做為財力證明云云，致甲○○陷於錯誤，
    於同年月5日2時10分許，在桃園市○○區○○路000號「統一超
    商埔民門市」，以店到店之方式，將其設於永豐銀行之帳號
    00000000000000號、中國信託銀行帳號000000000000號、陽
    信銀行帳號0000000000000000號、郵局帳號00000000000000
    號帳戶金融卡等物（下合稱A提款卡），置入包裹（下簡稱A
    包裹），寄送至臺南市○區○○○000號「統一超商金都門市」
    ，並指名由「林琮海」收受。　
  ㈡於109年9月4日12時許，透過LINE通訊軟體（下簡稱LINE），
    自稱「鍾葦」，向先前見臉書貸款廣告、而欲借款之丁○○佯
    稱：因貸款條件困難，為了美化資料，須交提款卡等物云云
    ，致丁○○陷於錯誤，於同日22時8分許，在桃園市○鎮區○○○
    路00號「統一超商皓倫門市」，以店到店之方式，將其設於
    合作金庫銀行之帳號0000000000000號，及國泰世華銀行帳
    號000000000000號帳戶金融卡等物（下合稱B金融卡），置入
    包裹（下稱B包裹），寄送至臺南市○區○○○000號「統一超商
    鄭子寮門市」，並指名由「林琮海」收受。
三、丙○○繼而使用本件手機與「少年董」、「開運納財(小B」聯
    繫，並依其等指示：
  ㈠於109年9月8日20時55分許，前往上開「統一超商金都門市」
    ，領取A包裹，並於同日22、23時許，在高雄市前鎮高中前，
    交予「少年董」。
  ㈡於109年9月9日19時16分許，前往上開「統一超商鄭子寮門市
    」，領取B包裹。
  ㈢丙○○因此取得抵銷先前對「世華」欠款2,000元之利益。
四、嗣丙○○領畢B包裹後，因形跡可疑為警盤查，經警扣得：
　①供被告與犯罪集團成員聯絡使用之IPhone 廠牌手機1支。
　②丁○○所有合作金庫VISA金融卡1張。
　③丁○○所有國泰世華銀行金融卡1張。
　④丁○○所有國泰世華及合作金庫存摺影本1張。
　⑤丁○○身分證正反面、健保卡正面影本1張。
　⑥乙○○所有台北富邦銀行VISA金融卡1張（乙○○部分，經檢察官
    為不起訴處分）。
  嗣經警循線查悉上情。
五、案經丁○○訴由南投縣警察局刑事警察大隊報告臺灣臺南地方
    檢察署檢察官偵查起訴。
    理  由
一、本案被告所犯係死刑、無期徒刑或最輕本刑為3年以上有期
    徒刑以外之罪，亦非高等法院管轄之第一審案件。且被告於
    本院準備程序進行中，先就被訴事實為有罪之陳述，經告知
    被告簡式審判程序之旨，並經檢察官、被告之同意，而以簡
    式審判程序審理，有本院筆錄乙份在卷可稽(見本院卷第52
    、53頁)，是下列所引用之證據依刑事訴訟法第273條之2規
    定，不受同法第159條第1項、第161條之2、第161條之3、第
    163條之1及第164條至第170條規定之限制，以上合先敘明。
二、本案所引用之卷證編號如附件所載，合先敘明。
三、訊據被告丙○○對於上開事實於本院準備與審理程序中均坦承
    不諱(見本院卷第52、61頁)，核其自白與其於警詢、檢察官
    偵查中之自白相符，此外復有起訴書所載：
　　①證人即告訴人丁○○、被害人甲○○之指訴(見A1卷第11-13，B
      1卷第7-9頁)。
　　②南投縣政府警察局刑事警察大隊扣押筆錄暨扣押物品目錄
      表各1份(見A1卷第18-22頁)。
　　③現場暨蒐證照片15張(見A1卷第24-31頁)。
　　④Telegram通訊軟體「快樂聊天室」、「傑森 史塔森」對話
      截圖2份(見A1卷第32-68頁)。
　　⑤貨態查詢系統及繳款證明各1份(有關事實欄二、㈡，三、㈡
      部分)(見A1卷第70、71頁)。
　　⑥包裹照片12張及貨態查詢系統、監視器畫面翻拍照片4張(
      有關事實欄二、㈠及三、㈠部分)(見B1卷第10-14，B2卷第3
      7、55-67頁)。
　　⑦證人即被害人甲○○與詐騙集團間之對話紀錄1份(見B2卷第3
      9-53頁)。
　　等證據附卷可資佐證。綜上，足認被告於本院審理中任意性
    之自白與事實相符，堪予採信，應依法論科。
四、論罪科刑：
　㈠本件詐騙集團成員為3人以上，以實施詐術為手段、係具有牟
    利性之有結構性詐欺組織。被告於109年9月初某日起加入上
    述詐騙集團組織，擔任收簿手之工作，為犯罪集團取得詐得
    之帳戶金融卡等物，業據被告供明在卷，被告之行為自該當
    組織犯罪防制條例第3條第1項後段之參與犯罪組織罪。
　㈡按共同正犯之成立，祇須具有犯意之聯絡，行為之分擔，既
    不問犯罪動機起於何人，亦不必每一階段犯行，均經參與；
    共同正犯間，非僅就其自己實施之行為負其責任，並在犯意
    聯絡之範圍內，對於他共同正犯所實施之行為，亦應共同負
    責（最高法院109年度台上字第1603號判決意旨參照）。又
    共同正犯之意思聯絡，原不以數人間直接發生者為限，縱有
    間接之聯絡者，亦包括在內；且共同正犯不限於事前有協定
    ，即僅於行為當時有共同犯意之聯絡者亦屬之，且表示之方
    法，不以明示通謀為必要，即相互間有默示之合致亦無不可
    （最高法院109年度台上字第2328號、103年度台上字第2335
    號判決意旨參照）。查被告於本院審理中雖一度改稱：我只
    知道「少年董」要我幫他領包裹，但我不知道裏面是詐欺的
    帳戶云云(見本院卷第61頁)，然查：被告除本案二次為其參
    與之詐欺集團收取帳簿外，更於109年9月8日16時16分許，
    為詐欺集團由高雄住處北上，至位於台北市大安區之統一超
    商建綸門市，收取「鄧淞之」之銀行帳戶存摺及金融卡包裹
    ，同日立即南下高雄交付「少年董」之人，供其集團詐欺被
    害人郭瑾蓉，業經臺灣臺北地方檢察署，以110年度偵緝字
    第818號案提起公訴，現於臺灣臺北地方法院，以110年度審
    訴字第1025號案審理中。且除本案帳簿外，被告更另取得被
    害人乙○○之富邦銀行金融卡(乙○○自稱其金融卡於菜市場遺
    失，被告持有其金融卡部分，經檢察官以110年度偵緝字第9
    96號為不起訴處分)。再依被告於警詢中之自白，其曾為其
    所參與之詐欺集團共領過4件包裹，在台北領1次，在台南領
    3次，足認被告領取包裹之次數其多，顯見其在詐欺集團中
    擔任之職務甚為重要，應係詐欺集團之要角。被告既於主觀
    上認知其加入本案詐欺集團，擔任收簿手之工作，為該集團
    收取詐欺集團詐得之帳簿，其雖僅按照該詐欺集團成員之指
    示收取詐得之帳簿，然被告主觀上應已預見自己所為係為詐
    騙集團收取犯罪所得，係與其他成員彼此為詐騙被害人而分
    擔犯罪行為之一部，相互利用其他詐欺集團成員之部分行為
    以遂行犯罪之目的，其與詐其集團間顯非係基於事後共犯之
    犯意而為上揭不法犯行，非屬不罰之後行為，被告自應就全
    部行為負責，論以共同正犯。
　㈢核被告就上揭領取A包裹之行為，所為係犯刑法第339條之4第
    1項第2款之三人以上共同犯詐欺取財罪及組織犯罪防制條例
    第3條第1項後段之參與犯罪組織罪；就上揭領取B包裹之行
    為，所為係犯刑法第339條之4第1項第2款之三人以上共同犯
    詐欺取財罪。
  ㈣被告與詐欺集團成員間，有犯意聯絡及行為分擔，應論以共
    同正犯。被告於本案中領取A包裹所為，係以一行為同時觸
    犯三人以上共同犯詐欺取財、參與犯罪組織等二罪，為想像
    競合犯，應依刑法第55條之規定，從一重論以三人以上共同
    犯詐欺取財罪。被告所犯領取A、B包裹二行為，犯意各別行
    為互殊，應分論併罰。
　㈤又想像競合犯之處斷刑，本質上係「刑之合併」，其所謂從
    一重處斷，乃將想像競合犯組成之評價上數罪，合併為科刑
    一罪。其所對應之刑罰，亦合併其評價上數罪之數法定刑，
    而為一個處斷刑。易言之，想像競合犯侵害數法益者皆成立
    犯罪，論罪時必須輕、重罪併舉論述，同時宣告所犯各罪名
    ，包括各罪有無加重、減免其刑之情形，亦應說明論列，量
    刑時併衡酌輕罪部分量刑事由，評價始為充足，然後依刑法
    第55條規定「從一重處斷」。非謂對於其餘各罪可置而不論
    。因此，法院決定處斷刑時，雖以其中最重罪名之法定刑，
    做為裁量之準據，惟於裁量其輕重時，仍應將輕罪合併評價
    在內（最高法院108年度台上字第4405、4408號判決意旨參
    照）。查犯組織犯罪防制條例第3條之罪，偵查及審判中均
    自白者，減輕其刑；組織犯罪防制條例第8條第1項後段，亦
    有明文。被告就本案犯罪事實，已於偵查及本院審理中均坦
    承不諱，是就其所犯參與犯罪組織罪部分，依上開規定原應
    減輕其刑，然參照前揭說明，被告就前述犯行係從一重論以
    三人以上共同犯詐欺取財罪，是就被告此部分想像競合輕罪
    得減刑部分，本院僅於量刑時，併予審酌。
　㈥按參與犯罪組織者，其參與情節輕微者，得減輕或免除其刑
    ，組織犯罪防制條例第3條第1項但書定有明文。查被告參與
    本案犯罪組織，且擔任收簿手工作，以致告訴人等因詐欺而
    受有損害，客觀上難認其參與犯罪組織之情節輕微，無依上
    開規定減輕或免除其刑之餘地。
　㈦末查被告犯組織犯罪防制條例第3條第l項後段之參與犯罪組
    織罪。然被告係依指示負責收簿手工作，尚非居於該組織之
    上層、主導地位，參與時間尚短，表現之危險性非鉅，且本
    院已就其所犯詐欺犯行量處如主文所示之刑，應可透過刑罰
    之執行以矯治並預防其等未來再度危害社會之行為，尚難遽
    認有宣告刑前強制工作之必要，故參酌最高法院刑事大法庭
    108年度臺上大字第2306號裁定意旨，認無庸依組織犯罪防
    制條例第3條第3項規定對被告為強制工作之諭知，併予指明
    。
　㈧爰審酌被告正值青年，不思謀求正當工作，竟為滿足自己之
    金錢需求，貪圖利益，甘為本案詐欺集團成員吸收擔任收簿
    手之工作，與該詐騙集團成員共同違犯上開犯行，助長詐欺
    犯罪，侵害他人財產安全及社會經濟秩序，實無足取，殊為
    不該。惟念被告犯後於偵審中均坦承犯行不諱，且考量被告
    之前科素行，兼衡被告於本案中之涉案情節及就本次犯行對
    被害人造成之損害程度。暨被告自陳其為國中畢業之智識程
    度、從事工人工作、月薪約3 萬多元、未婚、無子女、父母
    親均已過世、其為父親之哥哥收養，養父亦已過世、無兄弟
    姊妹等一切情狀，爰量處如主文所示之刑，及定其應執行之
    刑，以示懲儆。
五、沒收：按供犯罪所用之物，屬於犯罪行為人者，得沒收之，
    刑法第38條第2項前段定有明文。查扣案IPhone 廠牌手機1
    支（手機序號000000000000000號，含門號0000000000號SIM
    卡1張)係供被告聯絡「少年董」等人所用，係供犯罪所用之
    物，為被告所有，業據被告供明在卷(見A1卷第4頁)，爰依
    上揭規定諭知沒收。次按犯罪所得，屬於犯罪行為人者，沒
    收之；第1項之沒收，於全部或一部不能沒收或不宜執行沒
    收時，追徵其價額；刑法第38條之1第1項前段、第3項定有
    明文。經查：被告擔任收簿手之工作，獲得免予清償綽號「
    世華」之人2,000元債務之利益，業據被告供明在卷，此部
    分犯罪所得並未扣案，爰依法宣告沒收，並諭知於全部或一
    部不能沒收或不宜執行沒收時，追徵之。
據上論斷，應依刑事訴訟法第273條之1第1項、第299條第1項前
段，組織犯罪防制條例第3條第1項後段，刑法第11條、第28條、
第339條之4第1項第2款、第55條、第51條第5款、第38條第2項前
段、第38條之1第1項前段、第3項，判決如主文。
本案經檢察官 粟威穆 提起公訴，檢察官 戊○○ 到庭執行職務。
中　　華　　民　　國　　111 　年　　4 　　月　　8 　　日
                  刑事第三庭  法  官 蔡直青
以上正本證明與原本無異。
如不服本判決應於收受本判決後20日內向本院提出上訴書狀，並
應敘述具體理由。其未敘述上訴理由者，應於上訴期間屆滿後20
日內向本院補提理由書狀（均須按他造當事人之人數附繕本）「
切勿逕送上級法院」。 
　　　　　　　　　　　　　　　書記官 鄭瓊琳　　　　
中　　華　　民　　國　　111 　年　　4 　　月　　8 　　日
附錄論罪科刑法條：
刑法第339條之4
①犯第339條詐欺罪而有下列情形之一者，處1年以上7年以下有期
  徒刑，得併科1百萬元以下罰金：
  一、冒用政府機關或公務員名義犯之。
  二、三人以上共同犯之。
  三、以廣播電視、電子通訊、網際網路或其他媒體等傳播工
　　  具，對公眾散布而犯之。
②前項之未遂犯罰之。
組織犯罪防制條例第3條
①發起、主持、操縱或指揮犯罪組織者，處三年以上十年以下有
  期徒刑，得併科新臺幣一億元以下罰金；參與者，處六月以
  上五年以下有期徒刑，得併科新臺幣一千萬元以下罰金。但參
  與情節輕微者，得減輕或免除其刑。
②具公務員或經選舉產生之公職人員之身分，犯前項之罪者，加
  重其刑至二分之一。
③犯第一項之罪者，應於刑之執行前，令入勞動場所，強制工
  作，其期間為三年。
④前項之強制工作，準用刑法第九十條第二項但書、第三項及第
  九十八條第二項、第三項規定。
⑤以言語、舉動、文字或其他方法，明示或暗示其為犯罪組織之
  成員，或與犯罪組織或其成員有關聯，而要求他人為下列行
  為之一者，處三年以下有期徒刑，得併科新臺幣三百萬元以下
  罰金：
  一、出售財產、商業組織之出資或股份或放棄經營權。
  二、配合辦理都市更新重建之處理程序。
  三、購買商品或支付勞務報酬。
  四、履行債務或接受債務協商之內容。
⑥前項犯罪組織，不以現存者為必要。
⑦以第五項之行為，使人行無義務之事或妨害其行使權利者，亦
  同。
⑧第五項、第七項之未遂犯罰之。  
附件：
1.投警刑科偵字第1090047286號偵查卷宗，簡稱A1卷。
2.臺灣臺南地方檢察署109年度偵字第17237號偵查卷宗，簡稱A2
  卷。
3.臺灣臺南地方檢察署110年度偵緝字第996號偵查卷宗，簡稱A3
  卷。
4.投警刑偵二字第1090055613號偵查卷宗，簡稱B1卷。
5.臺灣臺南地方檢察署109年度偵字第20145號偵查卷宗，簡稱B2
  卷。
6.臺灣臺南地方檢察署110年度偵緝字第997號偵查卷宗，簡稱B3
  卷。
7.臺灣臺南地方法院111年度訴字第170號刑事卷宗，簡稱本院卷
  。